臺灣高雄地方法院刑事判決　　　　　　　96年度訴字第2961號
公　訴　人　臺灣高雄地方法院檢察署檢察官
被　　　告　甲○○
　　　　　　　　　　（
上列被告因違反毒品危害防制條例案件，經檢察官提起公訴（96
年度毒偵字第4900號），本院合議庭裁定由受命法官獨任進行簡
式審判程序，茲判決如下：
    主  文
甲○○施用第一級毒品，累犯，處有期徒刑捌月，減為有期徒刑
肆月，如易科罰金，以新台幣壹仟元折算壹日。又施用第二級毒
品，累犯，處有期徒刑肆月，減為有期徒刑貳月，如易科罰金，
以新台幣壹仟元折算壹日。應執行有期徒刑伍月，如易科罰金，
以新台幣壹仟元折算壹日。
    事  實
一、甲○○前於民國94年間，因施用毒品案件，經本院以94年度
    毒聲字第2585號裁定送勒戒所觀察、勒戒，因認無繼續施用
    毒品之傾向，嗣於95年3 月10日觀察、勒戒執行完畢釋放，
    並經臺灣高雄地方法院檢察署檢察官於同年月13日以95年度
    毒偵緝字第108 號為不起訴處分確定。又前於87年間，因偽
    造有價證券案件，經本院以87年度訴字第1839號判決判處有
    期徒刑3 年，並先後經臺灣高等法院高雄分院以87年度上訴
    字第1826號判決及最高法院以88年度台上字第41號判決駁回
    上訴確定，入監服刑後於90年6 月22日縮短刑期假釋出監，
    甫於91年9 月28日假釋期滿未經撤銷視為執行完畢。詎其仍
    不知戒絕毒癮，明知海洛因、甲基安非他命分別經公告列為
    毒品危害防制條例第2 條第2 項第1 款之第一級毒品及同條
    項第2 款之第二級毒品，不得非法持有、施用，竟基於施用
    第一級毒品海洛因及施用第二級毒品甲基安非他命之犯意，
    於觀察、勒戒執行完畢釋放後5 年內之96年4 月4 日上午某
    時許，在其位於高雄縣燕巢鄉深水村15鄰臥牛巷18號之住處
    內，先以將海洛因摻水置入注射針筒注射體內之方式，施用
    第一級毒品海洛因1 次，再以將甲基安非他命置於玻璃球內
    以火燒烤吸食煙霧之方式，施用第二級毒品甲基安非他命1
    次。嗣因其為毒品列管人口，經警通知於96年4 月4 日下午
    1 時25分許採集尿液送驗，始查知上情。
三、案經高雄市政府警察局前鎮分局報請臺灣高雄地方法院檢察
    署檢察官偵查起訴。
    理  由
一、按本件被告甲○○所犯係死刑、無期徒刑、最輕本刑為3 年
    以上有期徒刑以外之罪，其於準備程序就前揭被訴事實為有
    罪之陳述，經受命法官告知簡式審判程序之旨，並聽取其與
    公訴人之意見後，本院認無不得或不宜改依簡式審判程序進
    行之處，爰依刑事訴訟法第273 條之1 第1 項、第284 條之
    1 規定，裁定本件由受命法官獨任進行簡式審判程序，合先
    敘明。
二、事實之認定：
    訊據被告甲○○對於在上揭時、地，以上述方式施用第一級
    毒品海洛因及第二級毒品甲基安非他命之事實均坦承不諱（
    本院卷第93、103、104頁參照），且查：
    (一)被告於96年4 月4 日下午1 時25分許為警所採集之尿液，
      經送驗結果，確呈嗎啡及甲基安非他命陽性反應，有正修
      科技大學超微量研究科技中心96年4 月24日報告編號R00-
      0000-000號檢驗報告暨列管毒品人口尿液檢體採集送驗紀
      錄表各1 紙附卷可稽（偵卷第5 、6 頁參照）。是被告前
      揭自白與事實相符，應堪採為被告有罪之證據，則被告前
      揭施用第一級毒品海洛因及第二級毒品甲基安非他命之犯
      行，均洵堪認定。
    (二)又查，被告前於94年間，因施用毒品案件，經本院以94年
      度毒聲字第2585號裁定送勒戒所觀察、勒戒，因認無繼續
      施用毒品之傾向，嗣於95年3 月10日觀察、勒戒執行完畢
      釋放，並經臺灣高雄地方法院檢察署檢察官於同年月13日
      以95年度毒偵緝字第108 號為不起訴處分確定之事實，有
      本院被告院內索引卡紀錄表及臺灣高等法院被告前案紀錄
      表各1 份在卷足參，其於前案觀察、勒戒執行完畢釋放後
      ，5 年內再犯本件施用毒品罪之事實，事證明確，應予依
      法論罪科刑。
三、論罪與科刑：
    查海洛因及甲基安非他命分別係毒品危害防制條例第2 條第
    2 項所稱之第一級、第二級毒品，不得非法持有、施用。核
    被告所為，係犯毒品危害防制條例第10條第1 項之施用第一
    級毒品罪及同條第2 項之施用第二級毒品罪。其施用第一級
    海洛因及第二級甲基安非他命前，持有海洛因及甲基安非他
    命之低度行為，應為施用之高度行為所吸收，均不另論罪。
    被告所犯上開二罪，犯意各別，行為互殊，應予分論併罰。
    查被告前於87年間，因偽造有價證券案件，經本院以87年度
    訴字第1839號判決判處有期徒刑3 年，並先後經臺灣高等法
    院高雄分院以87年度上訴字第1826號判決及最高法院以88年
    度台上字第41號判決駁回上訴確定，入監服刑後於90年6 月
    22日縮短刑期假釋出監，甫於91年9 月28日假釋期滿未經撤
    銷視為執行完畢之事實，有本院被告院內索引卡紀錄表、臺
    灣高等法院被告前案紀錄表各1 份附卷可參，其受有期徒刑
    之執行完畢，5 年以內故意再犯本件有期徒刑以上之罪，均
    為累犯，應分依刑法第47條第1 項規定加重其刑。爰審酌被
    告前因施用毒品案件經觀察、勒戒執行完畢釋放後，竟仍未
    能徹底戒絕毒品，再犯本案施用毒品犯行，顯見尚無戒毒悔
    改之意，惟念其施用毒品之次數、施用毒品乃自戕一己之身
    體健康，尚未對他人造成危害，且犯後已坦承犯行，態度尚
    稱良好等一切情狀，各量處如主文所示之刑，以資懲戒。另
    查，本件被告之犯罪時間為96年4 月4 日，而於被告犯罪後
    ，中華民國96年罪犯減刑條例業於96年6 月15日經立法院三
    讀通過，並經總統府公布生效，則本件被告犯罪之時點既在
    96年4 月24日之前，且其所犯之罪核與中華民國96年罪犯減
    刑條例第2 條第1 項之規定相符，復無同條例第3 條之除外
    情事存在，自應依該條例第2 條第1 項第3 款、第7 條之規
    定，均減其宣告刑二分之一，並依法諭知其宣告刑及減得之
    刑，復依同條例第9 條之規定，於考量被告之年齡、教育程
    度、家庭經濟狀況及職業後，諭知易科罰金之折算標準，及
    依同條例第10條第1 項之規定，於減刑後定其應執行刑。
四、退併辦部分（臺灣高雄地方法院檢察署96年度毒偵字第7570
    號）：
    (一)移送併辦意旨略以：被告甲○○另於96年7 月22日中午12
      時45分許回溯24小時內之某一時間，在不詳處所，以不詳
      方式施用第二級毒品甲基安非他命1 次，而被告此部分施
      用第二級毒品之犯行，與前揭經論罪科刑部分有集合犯之
      包括一罪關係，為起訴效力所及，應依法併案審理等語。
    (二)按集合犯係指立法者所制定之犯罪構成要件中，本即預定
      有數個同種類行為而反覆實行之犯罪而言，故是否集合犯
      之判斷，客觀上，自應斟酌法律規範之本來意涵、實現該
      犯罪目的之必要手段、社會生活經驗中該犯罪必然反覆實
      行之常態及社會通念等，主觀上，則視其反覆實施之行為
      是否出於行為人之一個犯意，並秉持刑罰公平原則，加以
      判斷之，稽以行為人施用毒品之原因，不一而足，其多次
      施用毒品之行為，未必皆出於行為人之一個決意決定，且
      觀諸毒品危害防制條例第10條第1 項、第2 項施用毒品之
      構成要件文義衡之，實無從認定立法者本即預定該犯罪之
      本質，必有數個同種類行為而反覆實行之集合犯行，故施
      用毒品罪應非集合犯之罪。又行為人各次施用毒品之行為
      ，均係為滿足各該次之毒癮，於滿足毒癮後，該次行為即
      已完成，是各次均為各自獨立之行為，各具獨立性，其前
      後次施用毒品行為間，自無密接不可分之關係，各自獨立
      構成同一施用毒品罪責，顯然不合接續犯之構成要件。再
      參以刑法第56條修正理由之說明，謂「對繼續犯同一罪名
      之罪者，均適用連續犯之規定論處，不無鼓勵犯罪之嫌，
      亦使國家刑罰權之行使發生不合理之現象」、「基於連續
      犯原為數罪之本質及刑罰公平原則之考量，爰刪除有關連
      續犯之規定」等語，即係將本應各自獨立評價之數罪，回
      歸本來就應賦予複數法律效果之原貌。因此，就刑法修正
      施行後多次施用毒品之犯行，除行為人係基於單一犯意，
      於密切接近之時、地，多次施用毒品以達成該次解癮之目
      的者，因其各舉動係為同一解癮而為，故獨立性極為薄弱
      ，難以強行分開，而仍應論以接續犯外，即應採一罪一罰
      原則，始符合前揭立法本旨（最高法院96年8 月2 日刑事
      庭會議決議意旨參照）。
    (三)查本件被告於本案施用第二級毒品之時間為96年4 月4日
      ，而檢察官前揭移送併辦部分，被告施用第二級毒品之時
      間則為96年7 月22日前後，二者犯罪時間相距超過3 月，
      即難逕認被告上開二次施用毒品之犯行，係基於毒品成癮
      性之單一犯意，而於密切接近之時、地實行以達其同次解
      癮之目的，參諸前揭最高法院決議意旨，本件自無從論以
      接續犯或集合犯，而應一罪一罰。從而，上開併辦部分，
      尚不能認係本件起訴效力所及，本院自無從併予審理，而
      應退由檢察官另行依法處理，附此敘明。
據上論斷，應依刑事訴訟法第273 之1 第1 項、第284 條之1 、
第299 條第1 項前段，毒品危害防制條例第10條第1 項、第2 項
，刑法第11條前段、第47條第1 項、第41條第1 項前段、第51條
第5 款，中華民國96年罪犯減刑條例第2 條第1 項第3 款、第7
條、第9 條、第10條第1 項，判決如主文。
本案經檢察官李佳韻到庭執行職務。
中　　華　　民　　國　　96　　年　　11　　月　　27　　日
                    刑事第八庭  法　官　陳振嘉
以上正本證明與原本無異。
如不服本判決應於收受本判決後10日內向本院提出上訴書狀，並
應敘述具體理由，如未敘述上訴理由者，應於上訴期間屆滿後20
日內補提理由書狀於本院（均須按他造當事人之人數附繕本）「
切勿逕送上級法院」。
中　　華　　民　　國　　96　　年　　11　　月　　27　　日
　　　　　　　　　　　　　　　　 書記官  顏宗貝
附錄本案判決論罪科刑法條：
毒品危害防制條例第10條
施用第一級毒品者，處6月以上5年以下有期徒刑。
施用第二級毒品者，處3年以下有期徒刑。
